臺灣花蓮地方法院刑事判決　　　　　　　　　　　　　　九十年度易字第二六九號
　　公　訴　人　臺灣花蓮地方法院檢察署檢察官
　　被　　　告　甲○○
　　　　　　　　丙○○
右列被告因詐欺案件，經檢察官提起公訴（九十年度偵字第一０二七號），本院判決
如左：
    主  文
甲○○、丙○○均無罪。
    理  由
一、公訴意旨略以：被告甲○○、丙○○二人係夫妻，且與告訴人乙○○為鄰居，詎
    二人竟基於共同詐欺之概括犯意聯絡，意圖為自己不法之所有，明知渠等二人已
    陷於無償債能力之嚴重狀態，先後於八十八年三月十五日、同年五月三十日，佯
    以做茶葉買賣之生意為由，使告訴人乙○○陷於錯誤，認係鄰居遂好意予以幫忙
    ，被告甲○○、丙○○二人為取信予乙○○、甲○○並簽發花蓮區中小企業銀行
    ，票號為TFC0000000、TFC0000000之支票二張，發票日分別為八十八年三月十五
    日及同年五月三十日，金額各為十萬元及二十萬元供作擔，分別調借現金新台幣
    （下同）十萬元、二十萬元得逞。復於八十九年四月二十四日，基於同一犯意，
    二人共同前往乙○○位於花蓮縣花蓮市○○路一四三號之住處，由被告丙○○稱
    她先生即被告甲○○之支票遭退票，渠等向其他銀行之貸款於同年月之二十八日
    可以拿到，屆時即能清償全部所欠款項，告訴人乙○○信以為真，復將前揭之十
    萬元支票交還予被告甲○○、丙○○，並將現金八萬元交予二人。詎屆期被告丙○○與甲○○二人竟未有任何還款之表示，經再三催討無著始知受騙，因認被告
    甲○○、丙○○共同涉犯刑法第三百三十九條第一項詐欺取財罪嫌。
二、按犯罪事實應依證據認定之，無證據不得推定其犯罪事實；又不能證明被告犯罪
    者，應諭知被告無罪之判決，刑事訴訟法第一百五十四條、第三百零一條第一項
    分別定有明文。次按刑法上之詐欺罪，以意圖為自己或第三人不法之所有，以詐
    術使人將本人或第三人之物交付為要件，若行為人所用方法，不能認為詐術，亦
    不致使人陷於錯誤，則不得遽以該罪相繩，最高法院四十六年度台上字第二六○
    號著有判例可資參照。公訴人認被告二人涉犯詐欺罪責，無非以告訴人乙○○之
    指述及支票為其論據。訊據被告甲○○、丙○○均堅詞否認有何詐欺犯行，被告
    甲○○辯稱：先前已多次向告訴人乙○○借款，均有還錢，亦有支付利息予郭某
    ，但後來周轉不靈，房子又被拍賣，才無力還款等語；被告傅美辯稱：不認識郭
    某，亦未向郭某提及貸款下來馬上可以還錢等語。質諸告訴人乙○○亦陳稱簽發
    前揭二紙支票之前，被告甲○○確有向伊借錢，均有借有還，準時還錢（九十一
    年四月三日審判筆錄），並陳稱被告甲○○向伊借錢，每二十萬元拿四千元利息
    （九十年度他字第二六號卷十二頁），參與卷附被告甲○○簽發之支票影本多紙
    ，均有告訴人乙○○之背書，堪認被告甲○○與告訴人乙○○間長久以來即有金
    錢往來，且有借有還並支付利息，難認被告甲○○該次無法支付借款，係出於施
    用詐術。至告訴人乙○○另指述被告丙○○共同詐欺，除其單一指述外，並查無
    其他證據足資佐證。綜上所述，尚難認被告二人向告訴人乙○○借款未還有何施
    用詐術及不法所有之意圖，本件純屬民事糾葛，債務人應循民事途徑，尋求紛爭
之解決，此外，復查無其他積極證據，足資證明被告犯罪，揆諸首開說明，自應
    諭知無罪之判決。
三、據上論斷，應依刑事訴訟法第三百零一條第一項，判決如主文。
本案經檢察官薛智友到庭執行職務。
中      華      民      國    九十一    年      四    月       二十三   日
                              臺灣花蓮地方法院刑事庭
                                  法  官  湯  文  章
右正本證明與原本無異。
如對本判決不服，應於送達後十日內，向本院提出上訴狀。（應抄附繕本）告訴人或
被害人如對於本判決不服者，應具備理由請求檢察官上訴，其上訴期間之計算係以檢
察官收受判決正本之日期為準。
                                  法院書記官
中      華      民      國    九十一    年      四    月       二十四   日
